【裁判字號】    97,訴,550
【裁判日期】    980515
【裁判案由】    損害賠償
【裁判全文】
臺灣臺中地方法院民事判決               97年度訴字第550號
原      告  辛○○
            丙○○
            丁○○
            乙○○
            戊○○
            己○○○
共      同
訴訟代理人  洪永叡律師
被      告  庚○○
訴訟代理人  薛梁律師
上列當事人間請求損害賠償事件，本院於民國98年4月29日言詞
辯論終結，判決如下：
    主      文
原告之訴及其假執行之聲請均駁回。
訴訟費用由原告負擔。
    事實及理由
壹、原告主張：
一、被告庚○○於民國96年11月8日20時50分許騎乘車號YII-409
    號機車沿台中縣太平市○○路往新平路三段方向行駛時，因
    高時速快速行駛，並未注意車前狀況，隨時採取必要之安全
    措施，自後撞擊同向行走之行人即被害人周志賢（下稱被害
    人）。被害人經送往國軍台中總醫院急救，醫師診斷「症狀
    為意識昏迷，瞳孔放大，昏迷指數3分」及「頭部外傷併嚴
    重腦挫傷，右側顱骨骨折，右側硬腦膜下出血及腦幹壓迫、
    中樞衰竭」，經開刀清除血塊後，國軍台中總醫院在96年11
    月10日發病危通知單，被害人於96年11月10日上午11時34分
    時仍因傷重不治死亡。被告騎乘機車顯有超速及未注意車前
    狀況等過失，被害人之死亡與被告之過失間有相當因果關係
    ，被告顯已觸犯刑法第276條第1項過失致人於死罪，現由台
    灣台中地方法院檢察署以96年度偵字第29411號偵查中。
二、本件原告辛○○等六人均為被害人之家屬（辛○○為被害人
    之配偶；丙○○、丁○○、乙○○為周志賢之子女；戊○○
    、己○○○為被害人之父母)，屬因被告犯罪而受損害之人
    ，自得依民法第184條第1項前段、第192條（起訴狀誤載為
    第191條）及第194條規定，請求被告負損害賠償責任。原告
    辛○○請求被告賠償殯葬費新台幣（下同）434,000元、慰
    撫金150萬元。原告丙○○請求被告賠償殯葬費65,000元、
    慰撫金100萬元。原告丁○○請求被告賠償慰撫金100萬元。
    原告乙○○請求被告賠償慰撫金100萬元。原告戊○○請求
    被告賠償慰撫金100萬元。原告己○○○請求被告賠償慰撫
    金100萬元。以上合計原告辛○○共得請求被告賠償1,934,0
    00元，經負擔被害人百分之50過失比例責任後，原告辛○○
    得請求之金額為968,000元，再扣除原告辛○○應分擔已領
    取之汽車強制責任險150萬元之1/6分配額25萬元，原告辛○○得請求被告給付之金額為718,000元及法定遲延利息。原
    告丙○○得請求被告賠償1,065,000元，經負擔被害人百分
    之50過失比例責任後，原告得請求之金額為532,500元，再
    扣除原告丙○○應分擔已領取之汽車強制責任險150萬元之
    1/6分配額25萬元，原告丙○○得請求被告給付之金額為282
    ,500元及法定遲延利息。原告丁○○、乙○○、戊○○及己○○○部分經負擔被害人百分之50過失比例責任後，該原告
    四人得請求之金額各為50萬元，再扣除其應分擔已領取之汽
    車強制責任險150萬之1/6分配額25萬元，原告丁○○、乙○○、戊○○及己○○○得請求被告給付之金額分別為25萬元
    及法定遲延利息。
三、對被告抗辯之陳述：
    交通事故現場圖 (事故現場圖所繪事故位置育才路79號係筆
    誤，因80號門牌正對面為93號門牌，79號門牌應往新平路三
    段方向，故撞擊位置約在97號門牌前)，係警察依被告單方
    陳述而製作，而被告為卸責或減輕刑責所為之陳述並不正確
    。另被告抗辯：本件係被害人自育才路79號 (應係97號）行
    走時突然左轉與自後直行之被告機車對撞，被告無從防範，
    且被告駕車時速為30至40公里係正常行駛云云，原告對此提
    出反駁如下:
（一）被害人左後背遭撞擊處有一大片瘀青，應係遭被告自被害
      人後方騎乘機車時，因被告未注意車前狀況，且車速過快
      ，以致見到被害人時，反應不及 (無煞車痕)，機車之右
      車把手撞到被害人之左後背，造成一大片瘀青 (肇事機車
      右車把手高度位置與被害人左後背瘀青位置相當）。若係
      被害人橫越馬路遭被告機車所撞，則被害人應係左腰被撞
      ，而非左後背被撞。依一般常情，若被害人於橫越馬路時
      發現左方來車，為避免被撞，被害人應會面向左方來車，
      以利採取避難動作，而非背向左方來車，故若被害人係橫
      越馬路遭左方被告來車所撞，則被害人被撞受傷之位置不
      可能在左後背，由此可以證明，本件被害人並非橫越道路
      ，才遭左方被告騎乘機車撞擊，應是被害人遭被告自後同
      向騎乘之機車撞擊。此外育才路97號並非被告住家育才路
      80 號之正對面，離80號住家尚有一段距離，被害人車禍
      當日固係要走路回家，惟當時走到97號處尚未走到80號正
      對面時，即遭被告騎車自後所撞。
（二）被害人周志賢身高165公分，頭部受傷處約身高155公分處
      ，頭部無擦傷痕跡，而被告右眼及鼻子右側均受傷瘀青紅
      腫，可證明被害人並非穿越道路而遭被告撞擊，係被告騎
      乘機車高速行駛，未注意車前狀況而直接朝同向前方行走
      之被害人左後方直接撞擊，撞擊後，因被告超速行駛，被
      告整個人就往前往右，所戴著安全帽撞擊被害人之頭部，
      因安全帽很硬，衝撞速度又大，導致被害人頭部外傷併嚴
      重腦挫傷，右側顱骨骨折，右側硬腦膜下出血及腦幹壓迫
      、中樞衰竭而不治死亡，而被告右眼及鼻子右側才會有撞
      傷之痕跡，否則被告為何於偵查中對伊右眼及右臉撞傷乙
      事無法提出任何合理之說明，反而一直辯稱係被害人撞被
      告云云。
（三）因被害人係走路之行人，若被告騎車時速僅30至40公里，
      為何撞到被害人時，被害人之頭部卻有嚴重之撞傷? 此顯
      違反常情，應係被告嚴重超速行駛撞到被害人，撞擊力量
      才會大，被害人之頭部才會嚴重撞傷。此外若係被害人冒
      然左轉，遭被告自後撞擊，則被害人身體左側應會有撞傷
      之痕跡，惟被害人身體左側並無傷痕，而是身體右側頭部
      受傷，足見本件車禍並非被害人冒然左轉穿越馬路被撞，
      而是被告騎車自後撞上被害人。
（四）被害人倒地嘔吐物雖在育才路往新平路三段方向車道上靠
      近分向限制線處距分向限制線約0.9公尺左右，惟被害人
      倒地嘔吐物地點並非一定就是被撞地點，蓋被害人被撞擊
      後會倒在非撞擊位置上，乃事所常見。此外依道路交通事
      故現場圖記載，肇事路段育才路路寬5.10公尺，被告於警
      方96年11月10日調查筆錄供述「（肇事）之前我就看見被
      害人在育才路往新平路三段方向（育才路的右邊車道）走
      」、「我原來看見對方在汽車旁邊走」，按汽車停在路邊
      線，距路邊線約0.5公尺，一部汽車之寬度約1.8公尺，被
      害人在汽車旁行走，離汽車約0.5公尺，加上被害人身高
      約1.6公尺，自腳算到口約有1.5公尺，倒地後亦占路寬約
      1.5公尺，則5.10公尺扣除上述 (0.5十1.8十0.5十1.5)公
      尺後，約剩0.8公尺，則原告主張被害人係遭被告騎車自
      左後方所撞擊靠近分向限制線約0.9公尺左右，亦與肇事
      現場圖及現場狀況相符。尚難以該嘔吐物之位置靠近分向
      限制線0.9公尺，即遽予認定被害人係穿越車道才遭被告
      騎車撞擊。
四、本件雖經台中縣區車輛行車事故鑑定委員會鑑定，以及台灣
    省車輛行車事故覆議鑑定委員會覆議討論，認為本件車禍為
    被害人夜晚於劃設分向限制線路段違規穿越車道時，疏未注
    意看清左右有無來車為肇事主因，被告駕駛重型機車無肇事
    因素，惟：
（一）就本件客觀之物證警圖暨照片，鑑定意見書記載被告「機
      車倒地於行駛方向之來車道」，惟依警圖 (即道路交通事
      故現場圖）所載「B車（即被告機車）肇事車未倒地」，
      被告於97年3月4日鑑定委員拿開會時亦到場陳述「伊騎之
      機車未倒地」，足見上述鑑定意見書之記載即有錯誤。
（二）本件姑不論車禍肇事之情形是如原告所主張「係被害人走
      在路上，遭被告騎機車自後方撞上其左後背 (腰)」或被
      告所辯稱：「係被害人穿越車道與被告騎機車相撞」，原
      告認為此兩種情形，被告均有騎車超速及未注意車前狀況
      之過失肇事因素，原告於上述鑑定開會期日亦於發言記錄
      中為上開主張，詎鑑定意見書對於原告指述被告騎車有以
      上二點過失肇事因素乙事，均置之不論，不予採納，復未
      說明不予採納之理由，即遽予認定被告駕駛Y11-409機車
      無肇事因素，實令原告難以甘服。
（三）本件車禍肇事當時之天候、視線及道路狀況均無不良情形
      下，又無不能注意之情事，被告顯然未遵守道路交通安全
      規則第94條第3項規定，未注意車前有被害人行走之狀況
      ，未踩煞車即冒然撞上被害人，被告顯有過失肇事因素。
      且被害人係走路之行人，速度很慢，被告騎車根本不可能
      會有猝不及防致撞上被害人之情形。
（四）鑑定意見書記載「本案相驗照片等顯示周志賢左後腦與左
      下肢膕凹處有明顯瘀青」。若係被害人橫越馬路遭被告機
      車撞，則被害人應係左腰中間被撞，而不是左後背被撞，
      依一般常情，若被害人於橫越馬路時發現左方來車，為避
      免被撞，被害人應會面向左方來車，以利採取避難動作，
      而不是背向左方來車，故若被害人係橫越馬路遭左方被告
      來車所撞，則被害人被撞受傷之位置不可能在左後背，而
      是左中腰或左前腰，由此可以證明，本件被害人並非橫越
      道路，才遭左方被告騎乘機車撞擊，應是被害人遭被告自
      後同向騎乘之機車撞擊。惟鑑定意見卻認為被害人上述左
      後背之瘀青，係被害人橫越馬路遭撞所致，實有違一般日
      常生活之經驗法則。
五、並聲明：被告應給付原告辛○○718,000元、丙○○282,500
    元、丁○○250,000元、乙○○250,000元、戊○○250,000
    元、己○○○250,000元，及均自起訴狀繕本送達被告翌日
    起至清償日止，按年息百分之5計算之利息，並以供擔保為
    條件之假執行宣告。
貳、被告則以：
一、被告於96年11月8日20時50分許，騎乘YII-409號機車沿台中
    縣太平市○○路往新平路三段方向，依規定以30-40公里車
    速正常行駛，途經育才路80號（被害人住所）前，被害人並
    未看清左右有無來車突然從右側轉向冒然橫越馬路 (欲轉向
    回家）。肇事地點100公尺內設有斑馬線 (人行穿越道），
    並劃有雙黃線 (禁止穿越之分向限制線）。次依被害人之診
    斷證明書其受傷部位，主要在頭部右側，顯見其係突然左轉
    時即與被告機車對撞，被告以30-40公里在正常行駛中，發
    現對方突然穿越馬路時，相隔不到1公尺 (依速度換算僅有1
    秒多的反應時間），按一般情形，任何人均無從防範其碰撞
    之發生。故本件車禍肇事之原因，純係被害人突然違反交通
    安全規則之不正當行為所致。依70年度台上字第6963號判決
    意旨：「汽車駕駛人應可信賴參與交通行為之對方，亦將同
    時為必要之注意，相互為遵守交通秩序之適當行為，而無考
    慮對方將會有偶發的違反交通規則之不正當行為之義務。」
    ，被告對此突然違規之行為，並無注意之義務，且機車在正
    常行駛中，並已盡相當之注意，仍無法避免其結果之發生，
    應無過失可言，自不負損害賠償責任。
二、本件車禍發生原因係被害人不遵守交通規則擅闖車道所致，
    原告聲稱係被告自後撞擊同向行駛之被害人，顯然扭曲事實
    ，蓋如果係自後撞擊則人會向前倒地，受傷部分應為臉部，
    被告機車沒倒，也會被機車碾過。反觀國軍台中總醫院出具
    之診斷證明書，被害人之受傷部位在右側頭顱及右側硬腦膜
    下出血，傷勢顯然與從後追撞之情形不符。另被告機車擦撞
    後未倒地，前輪無損，僅右手把被撞後，稍有不靈，更可以
    證明被害人左轉欲擅闖馬路時，其左側即與被告之機車右手
    把擦撞而肇事。
三、關於原告等主張精神慰撫金部分，應審酌雙方當事人之身分
    地位、經濟能力而為酌定。本件被害人周志賢學歷不明，目
    前無業 (因前次車禍尚在復健中.)。被告庚○○國中畢業，
    職業為工廠工人，每月薪資僅3萬多元，另有太平市○○路
    167巷7號房屋所有權一半，惟仍有勞工貸款220萬元，經濟
    拮据，原告等請求之慰撫金顯屬過高等語，資為抗辯。
四、並聲明：原告之訴及假執行之聲請均駁回。
、本件經兩造整理並協議簡化爭點如下：
一、兩造不爭執之事項（本院採為判決之基礎）：
（一）被告於96年11月8日20時50分許，騎乘車號YII-409號機車
      ，沿台中縣太平市○○路往新平路方向行駛，途經育才路
      80號前，撞擊行人即被害人，致被害人受有頭部外傷併嚴
      重腦挫傷、右側顱骨骨折，右側硬腦膜下出血及腦幹壓迫
      、中樞衰竭之傷害，經送醫急救，延至96年11月10日上午
      11 時34分不治死亡。
（二）如被告應負侵權行為之損害賠償責任，對原告辛○○請求
      賠償喪葬費458,000元中除遊覽車1萬5千元、花車6千元、
      布漫3千元被告有爭執外，其餘部分不爭執；對原告丙○○請求賠償喪葬費65,000元部分，被告不爭執。
二、兩造爭執之事項：
（一）被告對於本件事故之發生，是否有超速及未注意車前狀況
      之過失？
（二）原告請求之各項費用是否於法有據？
肆、本院之判斷
一、按因故意或過失不法侵害他人之權利者，負損害賠償責任；
    汽車、機車或其他非依軌道行駛之動力車輛，在使用中加損
    害於他人者，駕駛人應賠償因此所生之損害。但於防止損害
    之發生，已盡相當之注意者，不在此限，民法第184條第1項
    前段、民法第191條之2分別定有明文。查原告主張：被告就
    本件事故之發生，有超速及未注意車前狀況之過失等語。被
    告則抗辯：本件車禍發生原因係被害人不遵守交通規則擅闖
    車道所致，被告對此突然違規之行為，並無注意之義務，且
    被告所騎機車在正常行駛中，並已盡相當之注意，仍無法避
    免其結果之發生，應無過失可言等語，並舉台灣省台中縣區
    車輛行車事故鑑定委員會鑑定意見書、台灣省車輛行車事故
    覆議鑑定委員會之意見及國立交通大學行車事故鑑定意見書
    等為證（見本院卷第90頁正面至92頁反面、97年度調偵字36
    2號卷第50頁反面）。兩造首要爭執在於：被告對於本件事
    故之發生，是否有超速及未注意車前狀況之過失？
二、被告對於本件事故之發生，是否有超速之過失？
    按行車速度，依速限標誌或標線之規定，無速限標誌或標線
    者，行車時速不得超過50公里，道路交通安全規則第93條第
    1項第1款前段定有明文。本件事故發生路段速限為時速50公
    里，此有道路交通事故調查報告表附卷可稽（見相驗卷第20
    頁）。原告主張：被告當時車速過快，有超速之過失等語，
    固據其聲請訊問證人即警員陳新發及被害人之胞弟甲○○為
    證。惟證人即事故發生後前往處理之員警陳新發於本院審理
    時結證稱：「（在國軍醫院時，有無聽到被告說本件車禍是
    他車子騎比較快，天色較暗，沒看清楚就撞了被害人之類的
    話？）沒有印象有聽到類似的話。」、「（有印象你曾說過
    在這種路上騎這種速度很快的話？）沒有，都講現場的情形
    怎樣而已。」、「（有印象當時被告跟你說他當時的車速是
    多少？）沒有，但筆錄是記載他當時說車速是三、四十。」
    、「（在國軍醫院急診室中，證人有無跟甲○○對話，當時
    被告也在場，證人有問被告說當時車速怎麼那麼快，把人撞
    得這麼嚴重的話？）沒印象有講過這樣的話。」等語（見本
    院卷第128頁正反面），尚無法證明被告於警詢時有向證人
    陳新發陳述事故之發生係其車速較快之類之言語。況證人即
    被害人之胞弟甲○○於本院審理時結證稱：「（死者後來被
    送到國軍台中醫院？）是，我有去。」、「（你去時有無遇
    到被告及處理的員警？）一位是在庭的證人陳新發，還有另
    一位，是我先到醫院，過了約20分鐘兩個員警帶被告來，在
    急診室旁有個小辦公桌，員警幫被告做筆錄，我就站在旁邊
    ，那時我聽到員警跟被告說你騎機車的速度多少，被告回答
    多少我沒有聽到，但我有聽到員警說這種路你騎這種速度很
    快，員警也跟被告確認你說的速度對喔，對的話我要寫下去
    ，被告說不好意思我要趕時間，沒有注意到。被告眼角與鼻
    孔及嘴角有流血，整個右臉頰有擦傷腫起來，眼睛都是血絲
    。筆錄製作完畢後，我跟警察說我是死者的弟弟能否看筆錄
    ，警員說這是偵查中不能看。」等語（見本院卷第128頁反
    面、第129頁）。依其證述，當時為被告製作警詢筆錄之員
    警有向被告確認事故發生時之行車速度，始記戴於警詢筆錄
    。而被告於事故發生後之警詢時陳稱：肇事時時速約達每小
    時30-40公里等語，此有警詢筆錄可憑（見相驗卷第11頁）
    ，被告當時之車速既為30至40公里，即未逾肇事地段之速限
    50公里，尚難認事故發生時被告有超速之情形。至於依現場
    圖所示，事故地點並無被告所騎機車之剎車痕一事，應係事
    發突然，被告不及剎車所致（詳如後述），不能憑推認被告
    當時有超速之情形。
三、被告對於本件事故之發生，是否有未注意車前狀況之過失？
    按雙黃實線設於路段中，用以分隔對向車道，並雙向禁止超
    車、跨越或迴轉，道路交通標誌標線號誌設置規則第149條
    第1項第1款第8目定有明文。次按設有行人穿越道、人行天
    橋或人行地下道者，必須經由行人穿越道、人行天橋或人行
    地下道穿越，不得在其一百公尺範圍內穿越道路。在禁止穿
    越、劃有分向限制線、設有劃分島或護欄之路段或三快車道
    以上之單行道，不得穿越道路，道路交通安全規則第134條
    第1款、第3款亦定有明文。經查：
（一）本件肇事路段即台中縣太平市○○路，為道路中央劃有雙
      黃實線之直行道路，距事故地100公尺內設有斑馬線，被
      害人倒地嘔吐物位於育才路往新平路三段方向之車道上靠
      近雙黃實線之分向限制線（下稱分向限制線）處，距分向
      限制線約0.9公尺，該車道寬約5.1公尺；被告當時駕駛機
      車係沿育才路往新平路方向行駛，事故發生後，被告所騎
      機車位置係在行駛方向之對向來車道上，育才路80號房屋
      前，距分向限制線約3至3.4公尺，該車道寬約5.5公尺等
      情，有道路交通事故調查報告表、現場圖及現場照片在卷
      可憑（見相驗卷第18至30頁、本院卷第86頁）。其次，經
      檢察官相驗結果，被害人周志賢之死亡原因係車禍、頭部
      外傷所引起之顱內出血，其左後腰部瘀青、左下肢膕凹處
      瘀青，除此之外，其身體部分並無外傷等情，有台中地方
      法院檢察署相驗屍體證明書、檢驗報告及相驗照片在卷可
      憑（見相驗卷第36至51頁）。再者，被告於96年11月8日
      事故發生當日於警詢時陳稱：「我駕駛YII-409號重機車
      由太平市○○路要往新平路三段方向，至事故地點前有一
      位行人突然在我右邊地方要橫越道路，我發現以後車輛往
      左方閃避不及，撞上該名行人與對方發生事故，事故時我
      將機車輛閃避至對向，機車未倒地。」、「發現危害當時
      距離約4-5公尺，採取閃往左方反應措施。」等語（見相
      驗卷第11頁）。於96年11月10日在警詢時陳稱：「（事故
      情形如何，請你陳述？）我駕車沿育才路往新平路三段方
      向直行，後我騎至上述發生時、地時，我原來看見對方在
      汽車旁邊走，那時我就有將我車靠路中心行駛，之後突然
      看見一個黑影走出來，而我剎車但已來不及，之後就發生
      碰撞。後對方便倒於地上，我機車未倒地。」、「（你突
      然看見對方時，你是看見對方身體那裡？）我只知道是黑
      影而已。」、「（發現危害時與對方距離多少？）之前我
      就看見對方在育才路往新平路三段方向（育才路的右邊車
      道）走，之後我距對方約2、3公尺，對方突然走出來。」
      、「（你騎重機車第一次撞擊點在何處？受損情形如何？
      ）我車右處。我車右剎車拉桿變緊了。」等語（見相驗卷
      第5頁反面、第7頁正面）。此外，原告周玉芬於事故發生
      當日之警詢談話紀錄陳稱：「周志賢是去上班，要回家的
      。周志賢等車是停在工地前，再走路回家的」（見相驗卷
      第12頁）；於偵查中陳稱：「事後我去現場看，在事發地
      點79號門口有停一台車，所以我先生必須要走出去，且被
      告車速過快，才會撞到我先生，我先生才會倒地。」（見
      調偵字卷第54頁）。另事故發生時，育才街79號及其對面
      路旁前確有停放自小客車車輛，此亦有現場照片在卷可憑
      （見本院卷第86頁）。
（二）本件肇事路段即台中縣太平市○○路，既為道路中央劃有
      雙黃實線之直行道路，且距事故地100公尺內設有斑馬線
      ，依前揭規定，行人不得穿越，要無可疑。原告主張：被
      害人係行走於路旁遭被告騎車自左後方所撞擊，始倒地於
      靠近分向限制線約0.9公尺左右處云云。惟查，台中縣太
      平市○○路南側車道（即東向車道，育才路臨門牌號碼奇
      數號之車道）寬約5.1公尺，事故發生處之路段路旁停放
      自小客車，小客車之寬度約1.8公尺，再加上自小客車停
      放之位置未必緊靠路旁，以及被害人行走之位置亦未必緊
      靠自小客車，經扣除後，被害人當時行走之位置應係靠近
      分向限制線約1點幾公尺至3點幾公尺之間，是被告前揭於
      警詢時陳述：其駕車沿育才路往新平路三段方向直行，騎
      至上述發生時、地時，原來看見被害人在汽車旁邊走，那
      時其就有將其車靠路中心行駛等情，應可採信。依物理力
      之作用，倘被害人係行走於育才路南側車道（育才路臨奇
      數號之車道）往東，遭被告所騎機車自後方撞擊後，始跌
      倒於靠近道路分向線位置處，被告所騎之機車理應係其機
      車「左處」自被害人周志賢之「右後方」撞擊，被害人始
      有可能往左前跌倒，惟被告機車之左處並無撞擊之跡象，
      被害人周志賢之右邊身體及右腳，亦無遭撞擊之痕跡。其
      次，原告主張：被害人倒地嘔吐物雖在育才路往新平路三
      段方向車道上靠近分向限制線處距分向限制線約0. 9公尺
      左右，惟被害人倒地嘔吐物地點並非一定就是被撞地點，
      蓋被害人被撞擊後會倒在非撞擊位置上，乃事所常見等語
      。惟如被告所騎機車係自道路靠中心處自被害人左後方撞
      擊被害人，依物理力之作用，被害人理應後往右（南）路
      邊偏倒，縱遭撞擊後身體復有滾動或移動之情形，仍應繼
      續往右或右前移動，衡情，不可能往左或左前偏移。參以
      被告陳述事故後其所騎機車右剎車拉桿變緊，現場處理警
      員於台灣省台中縣區車輛行車事故鑑定委員會列席亦陳稱
      ：被告之機車右手把變緊等語（偵字卷第14頁），堪認被
      告抗辯其機車右處撞擊被害人，應可採信。再參以被害人
      遭撞擊後，係受有左後腰部瘀青、左下肢膕凹瘀青，其餘
      身體以下部位並無遭撞擊痕跡，顯示被害人應係左側遭觸
      擊。而被害人當時係將其所有之自小客車停放於不遠處工
      地前路旁，徒步欲回育才路80號住處，此為原告所自承，
      肇事地點正位於育才路80號前，綜合以上各情互相參證以
      觀，被害人應係在道路中央分向限制線附近遭撞擊左後側
      ，則被害人應係斜穿道路過程中為被告所騎之機車所撞。
      再就機車停車位置與行人倒地位置相距不遠，且原告亦不
      爭執機車肇事後未倒地等情觀之，被告當時之行車速度，
      應未超速始有可能。
（三）按汽車行駛時，駕駛人應注意車前狀況及兩車併行之間隔
      ，並隨時採取必要之安全措施，道路交通安全規則第94條
      第3項固定有明文。惟所謂應注意車前狀況，需以當時之
      狀況能注意者為前提。查事故發生地段限速時速50公里，
      而被害人於事故發生前行走於距分向限制線約1點幾公尺
      至2點幾公尺處之位置，已如前述，若被告以該地段速限
      內之時速40、45、50公里之速度前進，每秒鐘行駛之距離
      依序為11.1、12.5、13.8 9公尺，其反應距離依序為8.32
      、9.36、10.4公尺（參照汽車行駛距離及反應距離一覽表
      ）。而被告於警詢時陳述發現被害人之距離約4-5公尺，
      被害人於距分向限制線約1點幾公尺至2點幾公尺處之位置
      突然斜穿道路，欲回育才路80號住處，由於被告所處之位
      置距分向限制線極短，被告發現後，依前揭行駛距離加上
      反應距離，確實無可避免造成碰撞。是被告抗辯：被害人
      並未看清左右有無來車突然從右側轉向冒然橫越馬路，欲
      回育才路80號住處，任何人均無從防範其碰撞之發生等語
      ，應可採信。
四、本件事故經送台灣省台中縣區車輛行車事故鑑定委員會鑑定
    結果，該會亦認：行人周志賢於夜間在路中劃有分向限制線
    不得穿越之處所欲穿越車道到對面育才路80號，又未注意左
    方正有重機車駛來，致正穿越車道尚未行至路中之分向限制
    線處時，即遭左方車道駛至由被告駕駛之重機車向左閃避防
    範不及，重機車之右手把、右前側等處碰撞行人左後腰、左
    下肢膕等處，行人倒地顱內出血死亡。其鑑定意見認：「一
    行人周志賢在不得穿越之處而穿越車道，且未注意左右有無
    來車，為肇事原因。二庚○○駕駛YII-409普通重型機車無
    肇事因素。」經送台灣省車輛行車事故覆議鑑定委員會覆議
    結果，該會認：照台中縣區車輛行車事故鑑定委員會鑑定意
    見，惟意見一、文字改為：「行人周志賢，夜晚於劃設分向
    限制線路段違規穿越車道時，疏未注意看清左右有無來車，
    為肇事原因。」再經送國立交通大學鑑定結果，認：「行人
    周志賢夜間在劃有分向限制線路段，違規斜穿道路，且未注
    意左右來車，為肇事原因。庚○○駕駛重型機車，應無肇事
    因素」等情，有台灣省台中縣區車輛行車事故鑑定委員會鑑
    定意見書、台灣省車輛行車事故覆議鑑定委員會之意見及國
    立交通大學行車事故鑑定意見書等為證（見本院卷第90頁正
    面至92頁反面、97年度調偵字362號卷第50頁反面）。
五、綜上所述，本院認被告所舉之證據，足資證明其於防止本件
    損害之發生，已盡相當之注意，是被告抗辯：其於本件事故
    之發生並無過失等語，應可採信。從而原告依侵權行為之法
    律關係請求被告賠償其所受之損害，難認有據，應予駁回。
    原告之訴既經駁回，其假執行之聲請亦失所依附，應併予駁
    回。
六、本件事證已臻明確，兩造其餘攻擊防禦方法，核與判決結果
    不生影響，爰不逐一論述。
伍、訴訟費用負擔之依據：民事訴訟法第78條、第85條第1項前
    段。
中    華    民    國    98    年    5     月    15    日
                  民事第三庭  法  官  黃渙文
正本係照原本作成。
如對本判決上訴，須於判決送達後20日內向本院提出上訴狀（須
附繕本）。
中    華    民    國    98    年    5     月    15    日
                              書記官


司法院資訊處製作；財團法人民間司法改革基金會備份。
